【裁判字號】    97,上易,145
【裁判日期】    980630
【裁判案由】    損害賠償
【裁判全文】
臺灣高等法院臺南分院民事判決  97年度上易字第145號
上  訴  人
即  原  告  遊戲新幹線科技股份有限公司
法定代理人  甲 ○ ○
訴訟代理人  林 彥 百  律師
上  訴  人
即  被  告  乙 ○ ○
被上  訴人  戊 ○ ○
共      同
訴訟代理人  湯 光 民  律師
複 代 理人  張 巧 妍  律師
            丁 ○ ○
上列當事人間請求損害賠償事件，上訴人等對於民國97年05月30
日臺灣嘉義地方法院第一審判決（97年度訴字第01號），各自提
起上訴，本院於98年06月16日言詞辯論終結，判決如下：
    主  文
原判決關於駁回上訴人遊戲新幹線科技股份有限公司後開第二項
之訴，及該部分假執行之聲請暨訴訟費用之裁判均廢棄。
上開廢棄部分，被上訴人丙○○應給付上訴人遊戲新幹線科技股
份有限公司新台幣柒拾伍萬肆仟零陸拾捌元，及自九十七年一月
八日起至清償日止，按年息百分之五計算之利息。
上訴人遊戲新幹線科技股份有限公司其餘之上訴駁回。
原判決關於命上訴人乙○○應給付上訴人遊戲新幹線科技股份有
限公司新台幣捌拾萬貳仟貳百元，及自民國九十七年三月七日起
至清償日止，按年息百分之五計算之利息，及該部分假執行之宣
告暨訴訟費用之裁判均廢棄。
上開廢棄部分，上訴人遊戲新幹線科技股份有限公司在第一審之
訴及其假執行之聲請均駁回。
第一、二審訴訟費用，由上訴人遊戲新幹線科技股份有限公司負
擔十五分之七，餘由被上訴人負擔。
    事實及理由
壹、上訴人即原告遊戲新幹線科技股份有限公司（以下簡稱上訴
    人新幹線公司）方面：
一、聲明：求為判決：
  (一)上訴聲明：
  (1)原判決不利於上訴人新幹線公司部分廢棄。
  (2)上開廢棄部分，被上訴人戊○○應給付上訴人新幹線公司新
    台幣（下同）八十萬二千二百元，及自起訴狀繕本送達之翌
    日起至清償日止，按年息百分之五計算之利息。
  (二)答辯聲明：上訴駁回。
二、本件上訴人新幹線公司於原審起訴主張：上訴人即被告（以
    下簡稱上訴人）乙○○及被上訴人戊○○共同基於不法所有
    之意圖，自民國（下同）九十四年三月間某日起至同年七月
    十一日止，利用電腦設備，經由訴外人楊智淵名義申請使用
    之網路設置路徑，先以 ff9500、tai44444、gamefliergogo
    、9876gto、00000000 等遊戲帳號，登入上訴人新幹線公司
    所有之仙境傳說（以下簡稱RO）之線上遊戲，而以不正常方
    式產生虛擬寶物（即黃金蟲卡片等），並以此連續變更該遊
    戲關於虛擬寶物黃金蟲卡片之設定，先大量製造，再以lin3
    030、linch inenwen、Ｚ0000000000、game0099 等帳號撿取
    ，並提供予第三人轉售牟利或利用網路虛擬寶物交易平台（
    如網路8591、http://www.8951.com.tw）轉售予其他玩家。
    按遊戲中之虛擬幣、虛擬寶物，在現實社會中具有一定之財
    產價值，可為交易客體，本件網路遊戲「RO」中之「黃金蟲
    卡片」，其功能為可避免被施任何魔法（包括治療），且可
    插在盾牌上進行精鍊，但如精鍊失敗，盾牌及黃金蟲卡片均
    會消失。即因「黃金蟲卡片」數量稀少，故其價值相當高，
    上訴人乙○○、被上訴人戊○○即利用上開情況而違法牟利
    ，其共同之違法行為已嚴重影響遊戲之公平及遊戲世界幣值
    之通貨膨脹，造成上訴人新幹線公司經營利益之流失；且渠
    等之犯罪事實業經台灣嘉義地方法院檢察署（94年度偵字第
    5236號）予以起訴，並經原審法院（95年度訴字第0270號）
    判決有罪確定。爰本於侵權行為所衍生之損害賠償請求權及
    不當得利等法律關係，求為判命：上訴人乙○○及被上訴人
    戊○○應連帶給付上訴人新幹線公司八十萬二千二百元，及
    自本起訴狀繕本送達之翌日起至清償日止，按年息百分之五
    計算利息之判決等語（原審判決上訴人乙○○應給付上訴人
    新幹線公司八十萬二千二百元，及自九十七年三月七日起至
    清償日止，按年息百分之五計算之利息；而駁回上訴人新幹
    線公司其餘﹝即被上訴人戊○○﹞部分之請求。嗣上訴人新
    幹線公司、乙○○分別就其受敗訴判決之部分各自提起上訴
    ）。
三、上訴人新幹線公司於本院審理時之陳述除與原審判決記載相
    同者予以引用外，並補稱：
  (一)按民法第一九七條第二項之不當得利返還請求權，依同法第
    一百二十五條之規定，因十五年間不行使而消滅（最高法院
    29年度上字第1615號判例）。復按不當得利返還請求權與損
    害賠償請求權，法律上之性質雖有不同，但二者訴訟上所據
    之事實如屬同一，則原告起訴時雖係基於侵權行為之法律關
    係，然在訴訟進行中於他造為時效抗辯後，亦不妨再基於不
    當得利之請求權而為主張（最高法院56年度台上字第3064號
    判例）。另因侵權行為受利益致被害人受損害時，依法被害
    人固有損害賠償請求權，與不當得利返還請求權，其損害賠
    償請求權雖因時效而消滅，而其不當得利返還請求權，在同
    法第一二五條之消滅時效完成前，仍得行使之（最高法院41
    年度台上字第0871號判例）。
  (二)上訴人乙○○與被上訴人戊○○共同侵害上訴人新幹線公司
    財產上之利益，並該利益業經上訴人新幹線公司舉證證明為
    起訴聲明之金額，且該金額即為渠等獲利之數額。另上訴人
    新幹線於原審即依民法第一百九十七條第二項請求上訴人乙
    ○○等返還所受利益，是本件未罹於時效。尤其上訴人乙○
    ○於原審對其之主張未提出任何抗辯而經辯論終結，其於
    鈞院方為侵權行為時效之抗辯，顯無理由。
  (三)按不當得利之受領人，依其利益之性質或其他情形不能返還
    者，依民法第一八一條但書之規定，固應償還其價額，惟受
    領人因將原物出賣而不能返還者，其所受利益既僅為賣得之
    價金，即應以賣得之價金為其應償還價額（最高法院30年度
    台上字第40號判例）。復按法院判決時，應斟酌全辯論意旨
    及調查證據之結果，依自由心證判斷事實之真偽。又當事人
    已證明受有損害而不能證明其數額或證明顯有重大困難，法
    院應審酌一切狀況，依所得心證定其數額，民事訴訟法第二
    百二十二條定有明文。本件因上訴人乙○○等之違法行為造
    成上訴人新幹線公司經濟利益之損害，且渠等二人並藉以獲
    利；又各遊戲內容之於虛擬貨幣暨新台幣之行情，透過虛擬
    寶物之交易平台，得為客觀之體現。系爭「RO仙境傳說之黃
    金蟲卡片」交易價值，蒙原審向「數字科技股份有限公司」
    函查上開卡片之歷史交易紀錄，爰以該歷史交易紀錄中，「
    已完成交易」且「僅針對黃金蟲卡片交易」之三十六筆交易
    金額平均值，為本件上訴人乙○○等獲利計算標準。
貳、上訴人乙○○及被上訴人戊○○方面：
一、聲明：
  (甲)上訴人乙○○部分：
  (一)原審判決不利上訴人部分廢棄。
  (二)上開廢棄部分，被上訴人在第一審之訴及假執行之聲請均駁
    回。
  (乙)被上訴人戊○○部分：求為判決駁回上訴。
二、上訴人乙○○及被上訴人於本院審理時之陳述除與原審判決
    記載相同者予以引用外，並補以下列等語，資為抗辯：
  (一)本件是否符合不當得利之要件，逐析如下:
  (1)上訴人新幹線公司於經濟利益上未受有損害，因其就系爭「
    RO仙境傳說之黃金蟲卡片」從未曾在市面上及線上交易平台
    銷售獲利，而僅係單純提供遊戲玩家闖關之輔助工具；故上
    訴人新幹線公司自始未曾取得系爭物之具體上利益，難謂有
    財產之減少及應得利益之喪失。
  (2)被上訴人戊○○、上訴人乙○○所受之利益與上訴人新幹線
    公司受損害間，並無直接因果關係。直接因果關係，係指基
    於同一原因事實之損益變動。不當得利之所謂致他人受損害
    ，指受益與受損間必須有因果，即一方之受益與他方之受損
    ，須互為因果，其因果須為直接的。至其是否直接存在，應
    以受益「原因事實」與受損害之「原因事實」是否同一為斷
    。即以受益與受益之權益變動，係基於同一原因事實為必要
    ，若該利益之獲得，非損害發生之原因或結果，兩者欠缺直
    接因果關係，不構成不當得利。本件被上訴人戊○○、上訴
    人乙○○雖有利益之獲得，但非造成上訴人新幹線公司發生
    損害之原因，且上訴人新幹線公司並未受有利益損害，二者
    間並無直接因果關係，自無法構成不當得利之事實。
  (二)上訴人新幹線公司主張不當得利請求權，請求依訴外公司銷
    售系爭物之交易價值平均值，為本可獲利之計算標準云云，
    顯無理由。按對於損害之發生，不當得利之目的，不在填補
    損害，而是在返還無法律上原因所受有之利益。又主張不當
    得利請求權存在之當事人，對於不當得利請求權之成立要件
    ，應負舉證責任，即應證明致其受有損害。今上訴人新幹線
    公司於實質經濟利益及財產上均未受有損害，未來亦無預期
    獲利之可能，殊難要求被上訴人戊○○、上訴人乙○○返還
    其受領之利益，或填補其損害。另受利益係指某特定給付行
    為而取得個別具體利益，非抽象地加以計算，故上訴人新幹
    線公司依訴外公司銷售系爭物之交易價值平均值，計算為上
    訴人乙○○等獲利之數額，顯為不可採。
  (三)另被上訴人戊○○、上訴人乙○○為共同犯罪，犯罪時間相
    同，共同侵害上訴人新幹線公司之權利，原審業判定上訴人
    新幹線公司對被上訴人戊○○之請求權已時效完成，故其效
    力及於上訴人乙○○，亦即上訴人新幹線公司對上訴人乙○
    ○之請求權時效亦已完成。
、按當事人主張有利於己之事實者，就其事實有舉證之責任；
    民事訴訟法第二百七十七條亦定有明文。又主張常態事實者
    ，就其事實無庸舉證，主張變態事實者，應就變態事實負舉
    證義務，此為舉證責任分擔原則。又原告（即本件之上訴人
    新幹線公司）對於自己主張之事實（即起訴事實）已盡證明
    之責後，被告（即本件之被上訴人及上訴人乙○○）對其主
    張，如抗辯其不實，惟並無確實證明方法或僅以空言爭執者
    ，當然認定其抗辯事實之非真正，而應為被告不利益之裁判
    。另原告就其所主張請求權發生原因之事實，固有舉證之責
    任，若被告自認此項事實而主張該請求權已因清償、抵銷或
    其他原因等而消滅，則此清償、抵銷或其他原因等之事實，
    應由被告負舉證之責任（最高法院18年度上字第1679、2855
    號、同院28年度上字第1920號、同院48年度台上字第0887號
    及同院52年度台上字第518號判例參照）。
肆、兩造不爭執之事實：
一、上訴人乙○○及被上訴人戊○○變更他人電腦之電磁紀錄，
    自九十四年三月間某日起至同年七月十一日止，先後多次在
    嘉義市等地，利用網路咖啡店店內或其等所有之電腦設備，
    經由訴外人楊智淵名義申請使用之網路設置路徑，先以ff95
    00、tai44444、gamefliergogo、9876gto、00000000、axc8
    88等遊戲帳號登入為上訴人新幹線公司所有、名為「RO仙境
    傳說」之線上遊戲，再連續變更該遊戲關於虛擬寶物黃金蟲
    卡片之設定，以大量製造，復以lin3030、linchinenwen、Ｚ
    0000000000、game0099等帳號予以撿取，進而在網路上刊登
    廣告，利用上開電腦之網路設備，將渠等以前述手段取得之
    黃金蟲卡片，經電話聯絡售予其他玩家，並以匯入帳戶取款
    方式予以牟利。
二、上訴人乙○○及被上訴人戊○○所為上開犯行，已經臺灣嘉
    義地方法院檢察署檢察官予以起訴（94年度偵字第5236號）
    ，並經原審法院刑事庭於九十六年八月十七日以犯無故變更
    他人電腦之電磁紀錄罪，各判處有期徒刑一年，減為有期徒
    刑六月，並均緩刑五年確定；有臺灣嘉義地方法院九十五年
    度訴字第二七○號刑事判決書一份在卷可按（見原審卷06至
    10頁）。
伍、兩造爭執之事項：
一、上訴人新幹線公司所主張之侵權行為損害賠償請求權是否已
    罹消滅時效？
二、上訴人新幹線公司得否依不當得利規定，向上訴人乙○○及
    被上訴人請求返還所受之利益？及其金額為若干？
陸、本院之判斷：
一、上訴人新幹線公司所主張之侵權行為損害賠償請求權是否已
    罹消滅時效？
  (一)按因侵權行為所生之損害賠償請求權，自請求權人知有損害
    及賠償義務人時起，二年間不行使而消滅，自有侵權行為時
    起，逾十年者亦同；民法第一百九十七條第一項定有明文。
    次按民法第一百九十七條第一項所稱「自請求權人知有損害
    時起」之主觀「知」的條件，如係一次之加害行為，致他人
    於損害後尚不斷發生後續性之損害，該損害為屬不可分（質
    之累積），或為一侵害狀態之繼續延續者，則應分別以被害
    人知悉損害程度呈現底定（損害顯在化）或不法侵害之行為
    終了時起算其時效（最高法院94年度台上字第0148號判決參
    照）。
  (二)查本件上訴人新幹線公司係因發覺其公司所經營並擁有代理
    權之名為「RO仙境傳說」線上遊戲遭人以不明方式產生虛擬
    寶物（即黃金蟲卡片），即委由其告訴代理人林佳潁先向警
    方報案，嗣經警方於九十四年七月十一日下午四時三十分許
    ，持法院所簽發之搜索票至嘉義市○○街一二九巷一號處所
    搜索後，始查獲上訴人乙○○及被上訴人之上開犯行，並由
    警方移送臺灣嘉義地方法院檢察署偵辦；而上訴人新幹線公
    司之告訴代理人林佳潁於臺灣嘉義地方法院檢察署檢察官第
    一次偵訊時（即94年10月03日），即已明確向檢察官表示要
    對上訴人乙○○及被上訴人提出刑事告訴之事實，有內政部
    警政署刑事警察局移送書及臺灣嘉義地方法院檢察署訊問筆
    錄影本各一份在卷可憑（見原審卷第47至50頁），自屬真實
    。據此，顯見上訴人新幹線公司至遲於此時（即94年10月03
    日）當已實際知悉其受有損害及賠償義務人，應堪認定。
  (三)惟上訴人新幹線公司係於九十六年十二月二十六日具狀向原
    審法院提起本件請求損害賠償民事訴訟，有民事起訴狀一份
    附卷可按（見原審卷第4至5頁）；據此，徵諸民法第一百九
    十七條所謂知有損害，即知悉受有何項損害而言，至對於損
    害額則無認識之必要，故以後損害額變更而於請求權消滅時
    效之進行並無影響（最高法院49年度台上字第2652號判例參
    照）；另關於侵權行為損害賠償請求權之消滅時效，應以請
    求權人實際知悉損害及賠償義務人時起算，非以知悉賠償義
    務人因侵權行為所構成之犯罪行為經檢察官起訴，或法院判
    決有罪為準。是請求權人若實際知悉損害及賠償義務人時，
    即起算時效，並不以賠償義務人坦承該侵權行為之事實為必
    要，至該賠償義務人於刑事訴訟中所為之否認或抗辯，或法
    院依職權所調查之證據，亦僅供法院為判刑論罪之參酌資料
    而已，不影響請求權人原已知悉之事實（最高法院85年度台
    上字第2113號判決參照）以觀，顯見上訴人新幹線公司提起
    本件訴訟之期日（即96年12月26日）距其知悉受有損害及賠
    償義務人時（即94年10月03日）起，當已逾法定侵權行為損
    害賠償請求權二年之消滅時效期間，亦堪認定。
  (四)依上，上訴人乙○○及被上訴人抗辯：本件因侵權行為所生
    之損害賠償請求權，已罹於二年之時效而消滅等語，自屬於
    法有據。
二、上訴人新幹線公司得否依不當得利規定，向上訴人乙○○及
    被上訴人請求返還所受之利益？及其金額為若干？
  (一)按損害賠償之義務人，因侵權行為受利益，致被害人受損害
    者，於前項時效完成後，仍應依關於不當得利之規定，返還
    其所受之利益於被害人，民法第一百九十七條第二項定有明
    文。易言之，賠償義務人因侵權行為而受利益，雖於侵權行
    為之消滅時效完成後，仍應依關於不當得利之規定，返還其
    所受之利益於被害人。次按依不當得利之法則請求返還不當
    得利，以無法律上之原因而受利益，致他人受有損害為其要
    件，故其得請求返還之範圍，應以對方所受之利益為度，非
    以請求人所受損害若干為準（最高法院61年度台上字第1695
    號判例參照）；易言之，不當得利請求權，係以使得利人返
    還其所受利得為目的，非以相對人（損失者）所受損害之填
    補為目的，故與損害賠償請求權不同，即前者以受益人所得
    利益為其返還之範圍，後者則以被害人所受之損害定其賠償
    之金額，二者並不相同（最高法院73年度台上字第3398號、
    82年度台上字第1764號判決參照）。另按因不當得利發生之
    債，同時有多數利得人時，應各按其利得數額負責，並非須
    負連帶返還責任（最高法院74年度台上字第2733號判決參照
    ）。
  (二)查本件上訴人乙○○及被上訴人確有以變更他人電腦之電磁
    紀錄方式，自九十四年三月間某日起至同年七月十一日止，
    先後多次在嘉義市等地，利用網路咖啡店店內或其等所有之
    電腦設備，經由訴外人楊智淵名義申請使用之網路設置路徑
    ，先以ff9500、tai44444、gamefliergogo、9876gto、0000
    0000、axc888等遊戲帳號登入為上訴人新幹線公司所有、名
    為「RO仙境傳說」之線上遊戲，再連續變更該遊戲關於虛擬
    寶物「黃金蟲卡片」之設定，以大量製造，復以lin3030、l
    inchinenwen、Ｚ0000000000、game0099等帳號予以撿取，總
    計數量為一百六十八張，進而在網路上刊登廣告，利用上開
    電腦之網路設備，將渠等以前述手段取得之黃金蟲卡片，經
    由電話聯絡售予其他玩家，並以匯入帳戶取款方式予以牟利
    之事實，已據上訴人新幹線公司於原審及本院審理時陳述在
    卷，並有其所提出之請求金額交易明細及網路遊戲虛擬寶物
    歷史交易紀錄等資料在卷可參（見原審卷第14、87至94頁）
    ，且為上訴人乙○○及被上訴人於本院審理時所不爭執，自
    屬真實。
  (三)上訴人新幹線公司主張其所經營並擁有代理權之名為「RO仙
    境傳說」線上遊戲，因遊戲中之虛擬幣、虛擬寶物，在現實
    社會中具有一定之財產價值，可為交易客體，以本件網路遊
    戲「RO仙境傳說」中之「黃金蟲卡片」為例，其功能為可避
    免被施任何魔法（包括治療），且可插在盾牌上進行精鍊，
    但如精鍊失敗，盾牌及黃金蟲卡片均會消失；即因「黃金蟲
    卡片」數量稀少，故其價值相當高，上訴人乙○○及被上訴
    人即利用上開情況而違法牟利，其之違法行為（即自94年03
    月間某日起至同年07月11日止）已嚴重影響遊戲之公平（即
    勝率、平衡性）及遊戲世界幣值之通貨膨脹，造成上訴人新
    幹線公司在此段期間公司經營利益之流失等情，亦據上訴人
    新幹線公司於原審及本院審理時陳述在卷，並為上訴人乙○
    ○及被上訴人於本院審理時所不爭執；因之，上訴人新幹線
    公司主張其因被上訴人等之上揭違法行為致其受有損害，應
    堪認定。
  (四)按上訴人新幹線公司所經營並擁有代理權之名為「RO仙境傳
    說」線上遊戲，究其營業方式乃係由上訴人新幹線公司提供
    線上遊戲，而由一般民眾向其購買月卡（價款為 350元）後
    ，即能上網單獨或與他人玩該線上遊戲，至其遊戲內容，即
    設定有人物、怪物及寶物（包括本件之黃金蟲卡片），其中
    黃金蟲卡片（需打敗數百至一千支怪物）之取得甚為困難，
    因其可避免被施任何魔法（包括治療），且可插在盾牌上進
    行精鍊，可使玩家保有較高之勝率，因之在線上遊戲之交易
    平台買賣時，其成交之價格甚高；據此，上訴人乙○○等上
    揭「RO仙境傳說」線上遊戲連續變更該遊戲關於虛擬寶物「
    黃金蟲卡片」之設定，再以大量製造之違法行為，將因嚴重
    影響遊戲之公平（即勝率、平衡性）及遊戲世界幣值之通貨
    膨脹，造成上訴人新幹線公司在此段期間公司營收之流失（
    因寶物變多，各玩家即均為高手，該線上遊戲即不具挑戰性
    及刺激性，將使玩家失去興致）及權利金被多收取，惟上訴
    人乙○○及被上訴人卻經由線上遊戲之交易平台買賣違法大
    量製造之「黃金蟲卡片」，就形式上觀之，渠等當受有利益
    ，並致上訴人新幹線公司受有損害，亦堪認定。
  (五)至上訴人新幹線公司雖主張依數字科技股份有限公司歷史交
    易紀錄以觀，其中已完成交易者有三十六筆，成交總金額為
    十七萬一千九百三十一元，據此換算交易金額平均值為四千
    七百七十五元；上訴人乙○○等所違法製造之「黃金蟲卡片
    」數量共計一百六十八張，則渠等因之所受之利益為八十萬
    二千二百元等語；惟此則為上訴人乙○○及被上訴人所堅決
    否認，另經本院向「數字科技股份有限公司」函詢渠等二人
    是否在該公司設立帳戶以供「黃金蟲卡片」買賣交易，及於
    前段期間（即自94年3月間某日起至同年7月11日止）曾經買
    賣之交易明細結果，其中上訴人乙○○部分並無使用者之基
    本資料，至被上訴人戊○○則有設立帳戶，惟僅有九十六年
    三月三十日至九十八年三月二十六日之交易紀錄及會員登入
    資料，有「數字科技股份有限公司」九十八年三月二十七日
    報警檔案及九十八年四月一日數字第0980401001號函各一份
    在卷可按（見本院卷第92至98頁）；據此，上訴人乙○○既
    未在該公司設立帳戶以供「黃金蟲卡片」買賣交易，此外上
    訴人新幹線公司就上訴人乙○○之受有利益，亦無法提出其
    他確切之證據足資證明，或供本院調查以實其說，則揆諸前
    揭說明，並參以主張不當得利請求權之原告，係因自己之行
    為致造成原由其掌控之財產發生主體變動，則因該財產變動
    本於無法律上原因之消極事實舉證困難所生之危險自應歸諸
    原告，始得謂平。是以原告對不當得利請求權之成立要件應
    負舉證責任，亦即原告必須證明其與被告間有給付之關係存
    在，且被告因其給付而受有利益以及被告之受益為無法律上
    之原因，始能獲得勝訴之判決（最高法院91年度台上字第16
    73號判決參照），上訴人新幹線公司本於不當得利之法律關
    係，請求上訴人乙○○返還其所受之利益，尚於法無據。至
    被上訴人戊○○部分，其既確曾在「數字科技股份有限公司
    」設立帳戶以供「黃金蟲卡片」買賣交易，僅從事違法行為
    期間之買賣交易資料因祇有匯款人姓名，致無帳戶資料可供
    比對而已，惟其確因之而受有利益，則堪認定；從而徵諸按
    法院判決時，應斟酌全辯論意旨及調查證據之結果，依自由
    心證判斷事實之真偽。又當事人已證明受有損害而不能證明
    其數額或證明顯有重大困難，法院應審酌一切狀況，依所得
    心證定其數額，民事訴訟法第二百二十二條第一、二項定有
    明文以察，本院審酌經原審向「數字科技股份有限公司」函
    詢自九十四年三月至九十七年四月間之系爭「RO仙境傳說之
    黃金蟲卡片」歷史交易紀錄以觀，其中「已完成交易」者有
    三十六筆（見原審卷第66至76頁），而會造成上訴人新幹線
    公司營收流失之期間，依系爭「RO仙境傳說」線上遊戲之對
    打方式、遊戲內容物及吸引度，本院認影響期間厥為自違法
    大量製造「黃金蟲卡片」後約二年六個月（不包括開始違法
    製造之當月），即自九十四年四月至九十六年十月止，則此
    期間有關系爭「RO仙境傳說之黃金蟲卡片」歷史交易紀錄，
    共有三十六筆，成交總金額為十七萬一千九百三十一元（即
    1,500＋1,600＋3,000＋5,500＋7,500＋5,000＋2,500＋6,5
    00＋4,600＋2,500＋6,000＋4,500＋8,500＋4,000＋2,130
    ＋6,000＋300＋3,000＋1,060＋8,500＋483＋8,000＋8,000
    ＋7,000＋4,250＋1,250＋8,500＋258＋7,500＋6,500＋6,0
    00＋10,000＋4,000＋5,000＋3,000＋8,000＝171,931），
    據此換算交易金額平均值為四千七百七十五元（即171,93 1
    ÷36＝4,775）；再本件被上訴人戊○○所違法製造之「黃
    金蟲卡片」數量共計一百六十八張，已如前述，則其因之所
    受之利益厥為八十萬二千二百元（即4,775×168＝802,200
    ）；惟被上訴人戊○○將違法製造之「黃金蟲卡片」經由網
    路上之交易平台予以販賣後，該交易平台（為合法公司）會
    依網路之電腦電磁紀錄予以扣取相當成交金額百分之六之手
    續費（即俗稱之佣金，且此則為社會上一般參與線上遊戲者
    所皆知之事實），從而被上訴人戊○○於本件實際所受之利
    益應為七十五萬四千零六十八元（即802,200×0.94＝754,0
    68），應堪認定。
  (六)依上，上訴人新幹線公司本於不當得利之法律關係得向被上
    訴人戊○○請求返還金額於七十五萬四千零六十八元範圍內
    ，為有理由；至逾此部分之請求即四萬八千一百三十二元（
    即802,200－754,068＝48,132），尚於法無據（因上訴人新
    幹線公司向本院提起上訴已不請求上訴人乙○○等負應連帶
    給付之責，因之就此部分即不再予說明）。至其本於不當得
    利之法律關係，請求上訴人乙○○返還其所受之利益，亦於
    法無據。
柒、綜上所述，本件上訴人新幹線公司本於不當得利之法律關係
    ，請求被上訴人戊○○應給付七十五萬四千零六十八元，及
    自起訴狀繕本送達之翌日（即97年1月8日，見原審卷第19頁
    ）起至清償日止，按年息百分之五計算之利息，為有理由，
    應予准許。至逾此所為之請求，為無理由，應予駁回；其就
    此部分假執行之聲請亦失所附麗，應併予駁回。又上訴人新
    幹線公司本於同一法律關係，請求上訴人乙○○應給付其八
    十萬二千二百元及法定遲延利息，則為無理由，應予駁回，
    其假執行之聲請亦失所附麗，仍應併予駁回。原審就上開應
    准許（指被上訴人戊○○）部分，為上訴人新幹線公司敗訴
    之判決，並駁回其假執行之聲請，容有未洽；上訴人新幹線
    公司上訴意旨就此部分指摘原判決不當，求予廢棄改判，自
    有理由；爰由本院將原判決關於此部分予以廢棄改判如主文
    第二項所示。至就不應准許部分（指請求被上訴人戊○○給
    付48,132元），原審為上訴人新幹線公司敗訴之判決，並駁
    回其假執行之聲請，經核於法並無違誤，上訴人新幹線公司
    上訴意旨，就此部分仍執陳詞，指摘原判決為不當，求予廢
    棄改判，為無理由，應駁回其上訴。另原審就不應准許部分
    （指上訴人乙○○），判命上訴人乙○○應如數給付，並依
    上訴人新幹線公司之聲請，酌定相當金額而為假執行之宣告
    ，則有未洽；上訴人乙○○上訴意旨指摘原判決此部分不當
    ，求予廢棄改判，自有理由；爰由本院將原判決關於此部分
    予以廢棄改判如主文第五項所示。
捌、又本件待證事實已臻明確，兩造其餘攻擊防禦方法及舉證，
    對判決之結果已不生影響，爰不一一詳為審酌，附此敘明。
玖、據上論結，本件上訴人新幹線公司之上訴為一部有理由，一
    部無理由，上訴人乙○○之上訴為有理由，依民事訴訟法第
    四百五十條、第四百四十九條第一項、第七十九條、第八十
    五條第一項但書及第七十八條，判決如主文。
中    華    民    國    98    年    6    月     30    日
                  民事第一庭    審判長法  官  林金村
                                      法  官  蘇清恭
                                      法  官  張世展
上為正本係照原本作成。
不得上訴。
中    華    民    國    98    年    6    月     30    日
                                      書記官  吳秋賢


司法院資訊處製作；財團法人民間司法改革基金會備份。
